臺灣高等法院高雄分院民事裁定　　　　　 100年度抗字第26號
抗　告　人　吳協泉
　　　　　　吳清蕙
相　對　人　吳協成
上列抗告人與相對人間訴訟救助事件，抗告人對於台灣屏東地方
法院民國99年12月30日99年度救字第53號所為裁定提起抗告，本
院裁定如下：
    主  文
抗告駁回。
抗告訴訟費用由抗告人負擔。
    理  由
一、按提起抗告應於裁定送達後10日之不變期間內為之，但送達
    前之抗告，亦有效力，民事訴訟法第487 條定有明文。又送
    達於住居所、事務所或營業所不獲會晤應受送達人者，得將
    文書付與有辨別事理能力之同居人或受僱人；同居人或受僱
    人為他造當事人者，不適用前項規定，同法第137 條第1 、
    2 項亦有明文。查，相對人對抗告人提起撤銷所有權移轉登
    記等之訴，並以其無資力且獲准法律扶助為由，聲請訴訟救
    助。原法院裁定准予訴訟救助後，將該裁定囑託郵政機關送
    達至抗告人設於「屏東縣崁頂鄉○○村○○路15號」之住所
    ，因未獲會晤抗告人，而將該裁定付與相對人，此有送達證
    書附於原審卷可稽。惟相對人之住所係設於「屏東縣崁頂鄉
    ○○村○○路15之2 號」，此觀原審卷附之起訴狀甚明，此
    址與抗告人之住所「屏東縣崁頂鄉○○村○○路15號」已屬
    有異，而無從認相對人與抗告人係居住於同一住所。況相對
    人於上開訴訟係為抗告人之對造，即使其與抗告人係居住於
    同一住所，依法亦不得由其代抗告人收受訴訟文書。基上，
    原法院之訴訟救助裁定並未合法送達於抗告人，抗告人提起
    本件抗告，係屬送達前提起之抗告，依首揭規定，其等之抗
    告亦有效力，先予敘明。
二、抗告意旨略以：相對人於99年間將其所有坐落屏東縣崁頂鄉
    ○○段708 之2 地號土地、應有部分1/2 ，及其上其享有1/
    2 事實上處分權之屏東縣崁頂鄉○○村○○路15號房屋出售
    予訴外人魏子翔，得款200,000 元，又於99年7 月2 日經原
    法院99年度司執字第12013 號強制執行事件得款17,142元，
    且平日有打工收入，每日工資有千元，並常與三、五好友共
    聚住處飲酒同樂，足徵其資力充裕，爰求為廢棄原裁定等語
    。
三、按當事人無資力支出訴訟費用者，法院應依聲請，以裁定准
    予訴訟救助，但顯無勝訴之望者，不在此限。民事訴訟法第
    107 條第1 項定有明文。次按，無資力者得申請法律扶助；
    又經分會准予法律扶助之無資力者，其於訴訟程序中，向法
    院聲請訴訟救助時，應准予訴訟救助，但另有不符法律扶助
    事實之證明者，不在此限，此為法律扶助法第13條、第62條
    所明定。再者，本法所稱無資力者，係指符合社會救助法之
    低收入戶或其每月可處分之收入及可處分之資產低於一定標
    準者。前項所稱一定標準之認定辦法，由基金會定之，法律
    扶助法第3 條亦有明文。而財團法人法律扶助基金會受法律
    扶助者無資力認定標準（下稱法扶無資力認定標準）第2 條
    及第3 條第1 項第1 款至第3 款，復對該無資力者定有其資
    格認定之標準。是法律扶助法所稱之「無資力者」，乃為民
    事訴訟法第107 條第1 項前段「無資力支出訴訟費用者」之
    特別規定，法院對於經財團法人法律扶助基金會准予法律扶
    助之無資力者，聲請訴訟救助時，於審查是否有法律扶助法
    第62條但書規定「但另有不符法律扶助事實之證明」情形者
    ，自應以該法所定無資力者之資格認定標準為據。
四、經查：
  (一)相對人前經申請法律扶助獲准，有審查表影本附於原審卷足
    憑，依前揭說明，如相對人無不符法律扶助之事實，其訴訟
    救助之聲請即應予准許。按本法第3 條所稱每月可處分之收
    入及可處分之資產低於一定標準者，係指符合下列標準之一
    者：一申請人為單身戶，住所地於台灣省或其他地區之申請
    人，其每月可處分之收入未超過新台幣（下同）22,000元者
    。本款之申請人其可處分之資產須在500,000 元以下，且限
    於無本標準第6 條所列之應計算之家庭人口者。二申請人非
    單身戶，以住所地單身戶之標準，其應計算之家庭人口自第
    三人起，每增加1 人，則全家每月可處分之總收入即增加10
    ,000元為其計算標準。且其應計算之家庭人口數為3 人，可
    處分資產在500,000 元以下。此為法扶無資力認定標準第3
    條第1 項第1 、2 款所明定。相對人係與其配偶鄭碧雲同住
    ，非單身戶，應計算之家庭人口數為2 人，此有相對人戶籍
    謄本在卷可稽（見本院卷第31頁）。故依上開規定，相對人
    有無資力，應以其全家每月可處分收入未超過22,000元，且
    可處分資產在500,000元以下，為審認標準。
  (二)次以，相對人於96、97年度各有薪資所得約220,000 元，98
    年度有薪資所得約5,000 元，名下有坐落屏東縣崁頂鄉○○
    段705 地號土地筆1 筆，價值約36,000元；又相對人之配偶
    鄭碧雲於96至98年度均無薪資所得或其他收入，名下有1995
    年出廠之汽車1 輛，價值為0 元，以上各節有稅務電子閘門
    財產所得調件明細表在卷足稽（見本院卷第17-22 、38-40
    頁）。基上，以相對人全家96至98年度每月可處分收入約為
    417 元至18,333元不等（即5,000 元/12 ≒417 元；220,00
    0 元/12 ≒18,333元，元以下四捨五入），全家可處分資產
    為36,000元，核屬該當於每月可處分入未超過22,000元、可
    處分資產在500,000 元以下之無資力認定標準。至抗告人主
    張相對人於99年間出售房地得款200,000 元、經強制執行程
    序受償17,142元，及每日工資千元云云，惟均未舉證以資釋
    明，無從憑採。由是，堪認相對人主張其無資力繳納裁判費
    ，尚屬可信。
  (三)從而，原法院准許相對人訴訟救助之聲請，核無違誤，抗告
    人指摘原裁定不當，求為廢棄，洵屬無理由，應予駁回。
五、依民事訴訟法第495 條之1 、第449 條第1 項、第95條、第
    78條，裁定如主文。
中    華    民    國  100     年    2     月    22    日
                            民事第三庭
                                審判長法官  張國彬
                                法      官  鄭月霞
                                法      官  甯  馨
以上正本證明與原本無異。
本件不得再抗告。
中    華    民    國  100     年    2     月    22    日
                                書  記  官  施耀程